# 求助陈版主，母公司吸收合并子公司，子公司职工教育经费，党建工作经费处理

提问人：LM 小野 兽 时间：2021-02-05 14:58:08
（ 1 ） 基本情况
A公司确定以 2020 年 12 月 31 日作为基准日，被母公司吸收合并，截至 2020 年 12 月 31 日，A公司职工教育经费余额 141 万（2.5比例计提），党建工作经费余额 70 万。
（ 2 ） 处理建议
吸收合并后继承原A公司职工教育经费余额 141 万，党建工作经费余额 70 万。
（ 3 ） 文件依据。
企业会计准则解释第 7 号
四、母公司直接控股的全资子公司改为分公司的，该母公司应如何进行会计处理？
（一）原母公司（即子公司改为分公司后的总公司）应当对原子公司（即子公司改为分公司后的分公司）的相关资产、负债，按照原母公司自购买日所取得的该原子公司各项资产、负债的公允价值（如为同一控制下企业合并取得的原子公司则为合并日账面价值）以及购买日（或合并日）计算的递延所得税负债或递延所得税资产持续计算至改为分公司日的各项资产、负债的账面价值确认。在此基础上，抵销原母公司与原子公司内部交易形成的未实现损益，并调整相关资产、负债，以及相应的递延所得税负债或递延所得税资产。此外，某些特殊项目按如下原则处理：
2 ．原子公司提取但尚未使用的安全生产费或一般风险准备，分别情况处理：原为非同一控制下企业合并取得的子公司改为分公司的，按照购买日起开始持续计算至改为分公司日的原子公司安全生产费或一般风险准备的账面价值，转入原母公司的专项储备或一般风险准备；原为同一控制下企业合并取得的子公司改为分公司的，按照合并日原子公司安全生产费或一般风险准备账面价值持续计算至改为分公司日的账面价值，转入原母公司的专项储备或一般风险准备。
财建[2006]317号，第三条第（一）款规定：切实执行《国务院关于大力推进职业教育改革与发展的决定》（国发[2002]16号）中关于”一般企业按照职工工资总额的1.5％足额提取教育培训经费，从业人员技术要求高、培训任务重、经济效益较好的企业，可按2.5％提取，列入成本开支”的规定，足额提取职工教育培训经费。要保证经费专项用于职工特别是一线职工的教育和培训，严禁挪作他用。
结论：
由此可知，职工教育经费，是根据国家法律法规计提的用于职工教育的专项负债，严禁挪作他用。本人认为该笔费用是法律强制要求计提，不可无故冲回。结合企业吸收合并准则，吸收合并后母公司应确认被吸收合并子公司资产负债，并未要求一定要将职工教育经费冲回。企业会计准则解释第 7 号并未明确约定职工教育经费处理，但职工被教育经费和安全生产费或一般风险准备均有转款专用的性质，可以参照该条进行执行，因此因保持职工教育经费专款专用。
党建工作经费依据《中央和国家机关基层党组织党建活动经费管理办法》财行[2017]324计提，分析参照职工教育经费。
以上是卑职在遇到问题的时候给企业写的意见，但是考虑到，A公司注销被吸收合并后，吸收合并的母公司属于亏损企业，该部分职工教育经费做了所得税纳税调增，该纳税调增将在吸收合并后，无机会冲回，是否能将A公司职工教育经费，党建工作经费冲为 0 以后再做吸收合并。卑职自身也觉得将安全生产费或一般风险准备的处理方式推断至职工教育经费有不妥之处。

回答人：chenyiwei
职工教育经费和党建工作经费都是要随人走的。如果母公司吸收合并子公司后，子公司的现有人员均转入母公司，则有继续使用这些经费的必要，因此不能冲回，应全额由母公司继承。所得税方面的考虑不应成为会计处理的依据。